臺灣南投地方法院刑事判決
110年度原交訴字第3號
公  訴  人  臺灣南投地方檢察署檢察官  
被      告  田嘉恩


選任辯護人  許盟志律師（法律扶助律師）
上列被告因過失致死等案件，經檢察官提起公訴（109年度偵字
第211號），因被告於準備程序中就被訴事實為有罪之陳述，經
告以簡式審判之旨，並聽取當事人意見後，本院合議庭裁定由受
命法官獨任進行簡式審判程序，判決如下：
    主  文
田嘉恩犯不能安全駕駛動力交通工具罪，處有期徒刑伍月，如易
科罰金，以新台幣壹仟元折算壹日；又犯過失致死罪，處有期徒
刑陸月，如易科罰金，以新台幣壹仟元折算壹日。應執行有期徒
刑捌月，如易科罰金，以新台幣壹仟元折算壹日。
　  事實及理由
一、犯罪事實： 
　　田嘉恩於民國108年12月7日11時許，在南投縣仁愛鄉瑞岩部
    落某親友住處飲用啤酒6罐後，於同日14時許與林○悅（102
    年生、姓名詳卷）搭乘由劉文旋駕駛車牌號碼000-00號營業
    大貨車，往埔里鎮市區方向行駛，於同日16時許行至仁愛鄉
    台14甲線2.4公里處，該營業大貨車撞擊山壁後，右前輪胎
    卡在水溝內，劉文旋下車查看車況後，要求田嘉恩將該營業
    大貨車駛離水溝，而田嘉恩竟基於酒後駕駛動力交通工具之
    犯意，以倒車方式將上開營業大貨車駛離水溝。又田嘉恩本
    應注意上開營業大貨車因劉文旋前開撞擊山壁行為已致車體
    機械故障而生漏水、漏油之情況，應委託專業修車廠商處理
    ，而當時並無不能注意之情事，竟疏未注意(無證據係因田
    嘉恩酒後不能安全駕駛所致)，仍於同日16時32分許，自行
    駕駛上開營業大貨車並搭載劉文旋、林○悅，以倒車方式將
    該營業大貨車駛離水溝並往埔里鎮方向行駛，旋即因該營業
    大貨車機械故障致煞車失靈而無法順利減速右轉，而在仁愛
    鄉台14甲線2.3公里處，衝向對向車道再撞破護欄往山谷下
    衝，劉文旋因而受有顱骨骨折併顱內出血之傷害，送醫救治
    後仍因創傷性腦傷害併中樞衰竭死亡，林○悅則受有左手骨
    折、右額頭部創傷、多處擦傷、頭部腦震盪等傷害（林○悅
    傷害部分未據告訴）。嗣田嘉恩送醫救治時，於同日21時42
    分抽血檢測，並測得其血液中酒精濃度值為122MG/DL即百分
    之0.122(換算吐氣酒精濃度為每公升0.61毫克)，始悉上情
    。
二、證據名稱：
　㈠被告田嘉恩於警詢、偵訊、本院準備程序及審理中之自白。
　㈡證人劉文凱、林○悅、詹志楷、傅壽強、簡浩軒、楊文富及許
    正宇於警詢、偵訊中之證述。
  ㈢臺灣南投地方檢察署相驗屍體證明書、現場照片、南投縣政
    府警察局仁愛分局警備隊道路交通事故當事人酒精測定紀錄
    表、舉發違反道路交通管理事件通知單、公路監理電子閘門
    查詢資料、法醫參考病歷資料、行政相驗轉件司法相驗案件
    檢核表、交通事故現場略圖、道路交通事故現場圖、道路交
    通事故調查表㈠㈡、A1A2類交通事故攝影蒐證檢視表、108年1
    2月8日職務報告、勘（相）驗筆錄、相驗屍體證明書、檢驗
    報告書、南投縣政府警察局仁愛分局109年6月23日投警偵字
    第1090006650號函檢附員警職務報告、現場及同類型車輛照
    片及臺灣南投地方檢察署公務電話記錄表各1份。
三、論罪科刑： 
　㈠按刑法第185條之3第2項乃結合不能安全駕駛動力交通工具罪
    及過失致人重傷罪之構成要件，合為一獨立規範構成要件之
    特別處罰規定，而成為一加重結果犯之處罰類型，以行為人
    該當於基本構成要件（不能安全駕駛）行為，且對於加重結
    果（致重傷）有過失，兩者間並有因果關係，始應令其負該
    加重結果之責。經查，被告田嘉恩雖於上開時、地，酒後駕
    駛上開營業大貨車，然對於其所駕駛營業大貨車因被害人劉
    文旋先前撞擊山壁致車體機械故障而生漏水、漏油之情況，
    實難認被告為酒後駕車犯罪時所得預見，難認兩者間有因果
    關係。是核被告所為，係犯刑法第185條之3第1項第1款之不
    能安全駕駛動力交通工具罪及刑法第276條第1項之過失致死
    罪。
　㈡被告所犯上開2罪間，犯意各別，行為互異，應予分論併罰。
　㈢被告於肇事後，於有偵查犯罪職權之機關或公務員發覺前其
    上開犯行前，主動向據報前來處理車禍事故之南投縣政府警
    察局草屯分局警員表示其為肇事者，自首並於其後本案偵查
    及審理程序中到庭接受裁判，有南投縣政府警察局草屯分局
    交通事故處理小組道路交通事故肇事人自首情形紀錄表1份
    存卷足參，足認與自首要件相符，故就被告所犯過失致死罪
    部分，依刑法第62條前段之規定減輕其刑。至被告所犯不能
    安全駕駛動力交通工具罪部分，因其送醫救治時，已測得血
    液中酒精濃度直達122mg/dL等情，此有道路交通事故當事人
    酒精測定紀錄表在卷可稽，得見被告坦承酒駕時其犯行業經
    發覺，故其要無自首情事，附此敘明。
　㈣爰以行為人責任為基礎，審酌被告明知酒精對人之意識能力
    具有不良影響，酒後行車對一般往來之公眾及駕駛人自身皆
    具有高度危險性，仍於飲用酒類後駕駛營業大貨車上路，顯
    然無視酒後不得駕車之禁令；又疏未注意該營業大貨車業經
    被害人劉文旋撞擊山壁而車體機械故障致煞車失靈，仍自行
    駛離水溝，果因煞車失靈衝下山谷致被害人劉文旋死亡之結
    果，造成難以彌補之損害，實值非難。惟考量被告始終坦承
    犯行，並與被害人家屬達成和解且已賠償完畢等情，此有中
    華郵政股份有限公司歷史交易清單、中華郵政存摺封面影本
    及內頁及南投縣仁愛鄉調解委員會調解書各1份在卷可稽，
    暨其自述高職畢業之智識程度、經濟狀況小康、因為腳受傷
    ，故現在待業中等一切情狀，量處如主文所示之刑及定其應
    執行刑，並均諭知易科罰金之折算標準。至於辯護人雖為被
    告請求宣告緩刑等語。然查，被告前因公共危險案件，經本
    院以109年度埔原交簡字第63號判決判處有期徒刑3月，並於
    110年2月23日易科罰金執行完畢等情，有臺灣高等法院被告
    前案紀錄表1份存卷可考，是被告依法不得緩刑，附此敘明
    。
五、適用之法律：
    刑事訴訟法第273條之1第1項、第299條第1項前段、第310條
    之2、第454條第1項。　　
本案經檢察官李英霆提起公訴，檢察官黃淑美到庭執行職務。
中　　華　　民　　國　　110 　年　　11　　月　　11　　日
　　　　　　　　　刑事第三庭    法　官 何玉鳳　
以上正本與原本無異。
如不服本判決應於收受送達後20日內向本院提出上訴書狀，並應
敘述具體理由；其未敘述上訴理由者，應於上訴期間屆滿後20日
內向本院補提理由書（均須按他造當事人之人數附繕本）「切勿
逕送上級法院」。
告訴人或被害人如對於本判決不服者，應具備理由請求檢察官上
訴，其上訴期間之計算係以檢察官收受判決正本之日期為準。
                                書記官 廖健雄
中　　華　　民　　國　　110 　年　　11　　月　　11　　日
所犯法條
刑法第185條之3、刑法第276條
中華民國刑法第185條之3
駕駛動力交通工具而有下列情形之一者，處2年以下有期徒刑，
得併科20萬元以下罰金：
一、吐氣所含酒精濃度達每公升零點二五毫克或血液中酒精濃度
    達百分之零點零五以上。
二、有前款以外之其他情事足認服用酒類或其他相類之物，致不
    能安全駕駛。
三、服用毒品、麻醉藥品或其他相類之物，致不能安全駕駛。
因而致人於死者，處3年以上10年以下有期徒刑；致重傷者，處1
年以上7年以下有期徒刑。
曾犯本條或陸海空軍刑法第54條之罪，經有罪判決確定或經緩起
訴處分確定，於五年內再犯第1項之罪因而致人於死者，處無期
徒刑或5年以上有期徒刑；致重傷者，處3年以上10年以下有期徒
刑。
中華民國刑法第276條
因過失致人於死者，處5年以下有期徒刑、拘役或50萬元以下罰
金。